【裁判字號】    95,親,23
【裁判日期】    951005
【裁判案由】    認領無效
【裁判全文】
臺灣新竹地方法院民事判決                95年度親字第23號
原      告  甲○
            乙○○
            丙○○
            戊○○
前列四人共同
送達代收人  己○○
前列四人共同
訴訟代理人  陳由銓律師
相  對  人  丁○○
                      現暫於台灣新竹監獄執行
當事人間請求認領無效事件，本院於95年9月22日言詞辯論終結
，判決如下：
    主  文
確認黃建元於民國六十七年四月十七日對被告所為之認領行為無
效。
訴訟費用由被告負擔
    事實及理由
壹、原告起訴主張：
一、原告甲○之夫，即乙○○、丙○○、戊○○之父黃建元，於
    民國95年3月17日去世。於去世前向表明，被告原告謝智明
    ，在伊與其母同居前即已出生，因被告戶籍原登記為「父不
    詳」，被告之母因而與伊商量，而由伊於67年4月17日向戶
    政機關虛假認領，因是之故，被告由原告的謝智明改為丁○
    ○，實則被告並非被繼承人黃建元與被告之母所生。
二、按因認領而發生婚生子女之效力，須被認領人與認領人間具
    有真實之血緣關係，否則認領無效。此時利害關係人均得提
    起認領無效之訴。又由第三人提起認領無效之訴者，如認領
    當事人一方死亡時，僅以其他一方為被告即已足，最高法院
    86年台上字第1908號判例可參考。
三、因黃建元去世後，留有遺產，故本件被繼承人黃建元認領被
    告是否有效，攸關繼承問題。並聲明（一）請求確認黃建元
    於67年4月17日認領被告為子女之行為無效。（二）訴訟費
    用由被告負擔。
貳、被告則辯稱：
一、長大後媽媽有提起，但媽媽就是不肯說明（生父為何人），
    小孩時即聽到過姓氏的事。
參、得心證之理由：
一、按認諾及訴訟上自認或不爭執事實之效力之規定，於否認或
    認領子女與認領無效或撤銷認領之訴，及就母再婚後所生子
    女確定其父之訴，不適用之，民事訴訟法第五百九十四條定
    有明文。故訴訟當事人間縱使就身分關係之存否不爭執，惟
    其等所為之認諾及訴訟上自認或不爭執事實之效力之規定，
    於認領無效之訴既不適用，因此本件被告就原告之主張所為
    之認諾及事實上自認，不生訴訟上認諾及自認之效力，本院
    仍應依職權為調查。
二、按確認法律關係成立或不成立之訴，非原告有即受確認判決
    之法律上之利益者，不得提起之。此觀民事訴訟法第247條
    前段規定自明。而所謂即受確認判決之法律上之利益，係指
    因法律關係之存否不明確，致原告在私法上之地位有受侵害
    之危險，而此項危險，得以對於被告之確認判決除去之者而
    言（最高法院42年臺上字第1031號判例參照）。又因認領而
    發生婚生子女之效力，須被認領人與認領人間具真實之血緣
    關係，否則其認領為無效，此時利害關係人均得提起認領無
    效之訴，又由第三人提起認領無效之訴者，如認領當事人之
    一方死亡時，僅以其他一方為被告即為已足（最高法院86
    年台上字第1908號判例參照）查本件原告起訴主張，其夫、
    其父黃建元於67年4月17日對被告為虛偽之認領，被告經認
    領後即更名為丁○○，因發生繼承事項，黃建元與被告事實
    上並無血緣關係，然彼此間之父子關係存在與否既不明確，
    有以確認判決除去之必要，原告為利害關係人，自得以生存
    之一方即被告提起本件認領無效之訴。
四、原告主張之事實，業據提出戶籍謄本多份為證，且經過計算
    同父兄弟關係係數為0.005226。就是說「丁○○與丙○○為
    同父之兄弟」這一可能性與任何中國人偶然具有是丙○○的
    同父弟弟所必須具備的基因組合，可能性相比，大約是
    0.005226倍。丁○○與丙○○具有不同的
    DYS456,DYS3891.DYS390,DYS458,DYS19.DYS385,DYS439,DYS
     DYS635和YGTAH4基因型。因此，可以排除「丁○○與丙○
     ○同父之兄弟」一節，則有財團法人長庚紀念醫院95年8月
     9日長庚院法字第756號函及所附鑑定報告在卷可考。由此
    足證，則原告主張兩造間不具血緣關係一節，應認為真實。
    從而原告提起本件認領行為無效之訴，自屬合法，應予准許
    。
四、訴訟費用負擔之依據：民事訴訟第78條。
中    華    民    國    95    年    10   月    5    日
                  家事法庭    法  官  許翠玲
以上正本係照原本作成
如對本判決上訴須於判決送達後二十日內向本院提出上訴狀。
                              書記官  陳宏城
中    華    民    國    95    年    10   月    5    日


司法院資訊處製作；財團法人民間司法改革基金會備份。
